臺灣高等法院臺南分院刑事判決
111年度交上易字第70號
上  訴  人  臺灣臺南地方檢察署檢察官
上  訴  人  
即  被  告  陳怡馨


選任辯護人  陳妙真律師
上列上訴人因被告過失致重傷害案件，不服臺灣臺南地方法院11
0年度交訴字第86號中華民國110年11月3日第一審判決（起訴案
號：臺灣臺南地方檢察署110年度調偵字第772號），提起上訴，
本院判決如下：
    主  文
上訴駁回。
    事  實
一、陳怡馨於民國109年6月27日上午10時28分許，騎乘車牌號碼
    000-0000（起訴書誤載為000-0000）號普通重機車，沿臺南
    市○○區○○路○段由西往東方向行駛，行經該路段000號（起訴
    書誤載為000號）前時，本應注意行車速度應依速限規定，
    並應注意車前狀況，隨時採取必要之安全措施，而依當時天
    氣晴、日間自然光線、柏油路面乾燥、無缺陷、亦無障礙物
    、視距良好，並無不能注意情事，竟疏未注意及此，在限速
    30公里之路段，貿然以時速50公里超速行駛，復未注意車前
    狀況。適有吳月紅（涉犯過失傷害部分，由原審另行審理）
    亦疏未注意行人在劃有分向限制線之路段，不得穿越道路，
    而貿然在該處徒步由北往南跨越分向限制線穿越○○路，陳怡
    馨見狀未及煞避，機車因而撞擊吳月紅，致吳月紅倒地，受
    有「創傷性硬腦膜下出血、水腦（起訴書誤載為血腦）、右
    側顱骨缺損」等傷害，經治療後，神經系統遺存極度障礙，
    有意識障礙（昏迷指數為7分，滿分15分）及肢體運動障礙
    （右上肢1分、右下肢2分、左上肢3分、左下肢3分，滿分5
    分），生活功能無法自理，需專人協助，已達於身體、健康
    有重大不治之重傷害，陳怡馨則受有「左側髖部挫傷、左側
    上臂拉傷」之傷害。陳怡馨於肇事後，在有偵查犯罪職權之
    機關或公務員發現其犯行之前，即向據報到場處理之員警表
    明為肇事車輛駕駛，自首而接受裁判。
二、案經吳月紅之配偶劉金忠訴由臺南市政府警察局歸仁分局報
    請臺灣臺南地方檢察署檢察官偵查起訴。
    理  由
壹、按被告以外之人於審判外之陳述，雖不符刑事訴訟法第159
    條之1至第159條之4之規定，然經當事人於審判程序同意作
    為證據，法院審酌該言詞陳述或書面陳述作成時之情況，認
    為適當者，亦得為證據。又當事人、代理人或辯護人於法院
    調查證據時，知有第159條第1項不得為證據之情形，而未於
    言詞辯論終結前聲明異議者，視為有前項之同意，刑事訴訟
    法第159條之5定有明文。立法意旨在於傳聞證據未經當事人
    之反對詰問予以核實，原則上先予排除，惟若當事人已放棄
    反對詰問權，於審判程序中表明同意該等傳聞證據可作為證
    據，或於言詞辯論終結前未聲明異議，基於尊重當事人對傳
    聞證據之處分權，及證據資料愈豐富，愈有助於真實發見之
    理念，且強化言詞辯論主義，使訴訟程序得以順暢進行，上
    開傳聞證據亦均具有證據能力。查本案所引用之相關證據資
    料（詳後引證據），其中各項言詞或書面傳聞證據部分，縱
    無刑事訴訟法第159條之1至第159條之4或其他規定之傳聞證
    據例外情形，然業經本院審理時予以提示並告以要旨，且各
    經檢察官、被告陳怡馨及辯護人表示意見，當事人已知上述
    證據乃屬傳聞證據，已明示同意作為本案之證據使用（本院
    卷第57-59、92頁），而本院審酌上開證據資料製作時之情
    況，無不當取供及證明力明顯過低之瑕疵，認以之作為證據
    應屬適當，揆諸前開規定，應認均有證據能力。
貳、認定犯罪事實所憑之證據及理由：
一、前開事實，業據被告坦承不諱（警卷第10-12、17-18頁、原
    審卷第112-113、124頁、本院卷第98-99頁），並有吳月紅
    之國立成功大學醫學院附設醫院109年7月23日中文診斷證明
    書、衛生福利部臺南醫院109年9月7日診斷證明書、郭綜合
    醫院109年10月24日診斷證明書各1紙(警卷第19、21、23頁)
    、被告之光雄長安醫院109年6月30日診斷證明書1紙(警卷第
    25頁)、現場及車損照片18張、監視器翻拍照片3張(警卷第2
    7-43、45-47頁)、道路交通事故現場圖、道路交通事故調查
    報告表㈠、㈡各1份（警卷第49-53頁）、車號000-0000號機車
    之車輛詳細資料報表1紙（警卷第71頁）附卷可稽。是被告
    之任意性自白與事實相符，堪以採信。
二、按行車速度，依速限標誌或標線之規定；汽車行駛時，駕駛
    人應注意車前狀況及兩車並行之間隔，並隨時採取必要之安
    全措施，道路交通安全規則第93條第1項、第94條第3項分別
    定有明文。被告於前揭時、地騎乘機車，本應注意上開規定
    ，且依當時情形，客觀上又無不能注意之情形，竟疏未注意
    車前狀況，且在限速30公里之路段以時速50公里超速行駛，
    因而肇事導致被害人吳月紅受有傷害，是被告確有違反上開
    注意義務之過失甚明。又本件經送請臺南市車輛行車事故鑑
    定委員會鑑定結果認為：「被告駕駛普通重型機車，超速行
    駛，未注意車前狀況，為肇事主因。吳月紅徒步行走，穿越
    道路未注意左右來車，為肇事次因」，有該委員會110年2月
    5日南市交鑑字第1100220721號函檢附之南鑑0000000案鑑定
    意見書1份（偵卷第17-18頁）在卷可考，益徵被告確有前揭
    違反注意義務之情事甚明。再者，被害人吳月紅確因本件車
    禍受有前述傷害，經送醫治療後，「因創傷性腦損傷術後，
    經由衛福部臺南醫院轉診至郭綜合醫院持續治療已達6個月
    以上，目前神經系統遺存極度障礙（昏迷指數7分；肢體活
    動度右側1-2分、左側3分），症狀固定」、「目前生活功能
    無法自理，需專人協助」等情，有郭綜合醫院110年6月16日
    郭綜事字第1100000256號函、110年7月5日郭綜事字第11000
    00295號函各1份（原審卷第59、63頁）存卷可憑，且經臺灣
    臺南地方法院110年度監宣字第139號民事裁定吳月紅為受監
    護宣告之人，有該民事裁定1份（臺灣臺南地方檢察署110年
    度請上字第295號卷第7頁）可按，堪認被害人吳月紅因本件
    車禍所受傷害雖經治療，然神經系統仍遺存極度障礙無法治
    癒，需他人護理照顧，顯已達於其身體、健康有重大不治之
    重傷害程度，核與刑法第10條第4項第6款重傷害之要件該當
    。而被害人吳月紅確因本件車禍受有前述重傷害，是與被告
    之過失行為間並有相當因果關係。
三、又按行人在禁止穿越、劃有分向限制線、設有劃分島或護欄
    之路段或三快車道以上之單行道，不得穿越道路，道路交通
    安全規則第134條第3款亦有明文。被害人吳月紅未注意上開
    規定而徒步穿越設有分向限制線之道路，有監視器翻拍照片
    3張(警卷第45-47頁)在卷可參，致與被告機車發生車禍，對
    於本件車禍事故之發生亦有過失，惟仍不能因被害人亦有過
    失而影響被告本應遵守前揭之注意義務，是尚無解於被告過
    失致重傷害犯行之成立。
四、綜上所述，本案事證明確，被告上開過失傷害致重傷之犯行
    ，已堪認定，應依法論科。　　
五、另被告及辯護人雖辯稱：被害人吳月紅違規穿越設有分向限
    制線之道路，始為本件車禍事故之肇事主因，被告為肇事次
    因云云，並聲請調查證據如下：⒈請求調閱被害人吳月紅之
    醫療紀錄，證明被害人吳月紅是否多年罹患精神疾病。並聲
    請傳喚員警吳孟宇、統一超商○○門市店員，待證事實：被害
    人吳月紅多年罹患精神疾病，非家屬陪伴不得外出。⒉聲請
    勘驗車禍事故案發當時之監視器畫面，待證事實：被告於案
    發當時是否有迴避撞擊之可能。⒊請求調閱本件車禍事故到
    場急救之救護人員及到場處理之員警。並傳喚救護人員、員
    警到庭作證，待證事實：釐清兩造於交通事故當下之相對位
    置，以利交通事故主次因之認定。惟查，本件車禍事故係因
    被告疏未注意車前狀況，且在限速30公里之路段以時速50公
    里超速行駛，因而肇事導致被害人吳月紅受有如上之重傷害
    ，並被告為肇事主因，已如前述。復次，就車禍事故有無過
    失？過失責任程度為何？係依據車禍發生當時，是否遵守相
    關交通安全法規？有無應注意、能注意而不注意之情形？而
    與所謂有無罹患精神疾病無涉，亦即被害人吳月紅是否罹患
    精神疾病，並不影響被告確有上開過失致重傷犯行，及為本
    件車禍事故肇事主因之認定。從而，被告及辯護人聲請調閱
    被害人吳月紅之醫療紀錄及傳訊證人，核無調查之必要。又
    於本院審理時，經本院與被告及辯護人就犯罪事實再行確認
    ，被告仍稱：我認罪。僅是爭執誰是肇事主因，誰是肇事次
    因等語（本院卷第98-99頁），並辯護人亦稱：（對於被告
    以時速50公里超速行駛的部分有爭執？）認罪，沒有爭執。
    但本件是否有迴避可能性的問題，即便超速是否會發生車禍
    有疑義。（你們剛才的辯護有說迴避可能性的問題，是否認
    本件車禍與被告的行為有因果關係？）不是否認有因果關係
    ，只是認為在肇事的主次因的部分要釐清等語（本院卷第95
    頁）；依上而論，本件被告既就前揭犯罪事實表示認罪，並
    經本院認定如前，故辯護人再就相互矛盾（無迴避可能性）
    之主張，聲請勘驗車禍事故案發當時之監視器畫面，應無再
    予調查之必要。再者，依道路交通事故現場圖已繪有被告機
    車、被害人吳月紅之行向，及煞車痕、機車倒地位置，且觀
    之監視器翻拍照片，亦可見於事故發生時，被告機車及被害
    人吳月紅之行向及相對位置，有道路交通事故現場圖1份、
    監視器翻拍照片3張（警卷第49、45-47頁)可稽，故辯護人
    聲請傳喚救護人員、員警到庭作證之待證事實，已經明顯，
    而無再行傳訊之必要；況救護人員、員警係於車禍事故發生
    後，始到場救護傷者、處理車禍事宜，自無法證明車禍事故
    當下之被告及被害人之相對位置。從而，就上開聲請調查之
    證據，或與認定犯罪事實無關，或已經明顯，或係就不影響
    於判決本旨事項而為爭執，本院認並無再予調查之必要，附
    此說明。
參、論罪科刑：
一、核被告所為，係犯刑法第284條後段之過失傷害致重傷罪。
二、被告於肇事後，報案人或勤務中心轉來資料未報明肇事人姓
    名，處理人員前往現場處理時，被告在場，並當場承認為肇
    事人，有臺南市政府警察局歸仁分局交通分隊道路交通事故
    肇事人自首情形紀錄表1紙（警卷第57頁）在卷可憑，足認
    被告係自首而接受裁判，依刑法第62條前段規定減輕其刑。
肆、原審認被告前揭過失傷害致重傷之犯行罪證明確，因而適用
    刑法第284條後段、第62條前段、第41條第1項前段，刑法施
    行法第1條之1第1項等規定，並審酌被告因本次過失行為，
    致被害人吳月紅受有上述重傷害，造成被害人吳月紅身心受
    創，及其家屬身心負擔甚鉅，且迄今仍未獲得被害人吳月紅
    或其家屬之諒解。惟考量被告坦承犯行，且已與被害人吳月
    紅之家屬進行調解，但因賠償金額無法達成共識而未成立。
    兼衡被告為肇事主因，被害人吳月紅為肇事次因及被告自承
    之智識程度、經濟能力等一切情狀，量處被告有期徒刑六月
    ，並諭知易科罰金之折算標準。本院審核原審認事用法俱無
    不合，所量處之刑度，亦屬允當。檢察官上訴意旨以被告犯
    後迄今未取得被害人及其家屬之諒解，亦未賠償損失，難認
    犯後態度良好，原判決所量處之刑，顯無法達到警惕被告之
    目的，指摘原判決不當，並被告上訴意旨以本件車禍事故之
    肇事主因為被害人，及原審量刑過重為由，指摘原判決不當
    ，均無理由，應予駁回。
據上論斷，應依刑事訴訟法第368條，判決如主文。
本案經檢察官許家彰提起公訴，檢察官李佳潔提起上訴，檢察官
劉榮堂到庭執行職務。
中　　華　　民　　國　　111 　年　　4 　　月　　21　　日
                  刑事第三庭  審判長  法　官  陳連發
                                      法　官  何秀燕
                                      法　官  洪榮家
以上正本證明與原本無異。
不得上訴。
　　　　　　　　　　　　　　　　　　　書記官  謝麗首
中　　華　　民　　國　　111 　年　　4 　　月　　21　　日
附錄本案論罪科刑法條
中華民國刑法第284條
因過失傷害人者，處1年以下有期徒刑、拘役或10萬元以下罰金
；致重傷者，處3年以下有期徒刑、拘役或30萬元以下罰金。